【裁判字號】    99,訴緝,103
【裁判日期】    991218
【裁判案由】    偽造文書等
【裁判全文】
臺灣桃園地方法院刑事判決             99年度訴緝字第103號
公  訴  人  臺灣桃園地方法院檢察署檢察官
被      告  陳廷民
上列被告因偽造文書等案件，經檢察官提起公訴（86年度偵字第
1169號），本院判決如下：
    主  文
本件免訴。
    理  由
一、公訴意旨略以：被告陳廷民於民國85年3 月間與退伍榮民李
    思保相識，經李思保同意而與李思保分住於桃園縣八德市○
    ○路457巷23號1、2樓。其竟基於意圖為自己不法所有之概
    括犯意，於85年7 月下旬某日，至上址1 樓李思保住處房間
    內，竊取李思保所有藏置於書本內之中壢仁美郵局存摺1 本
    、榮譽國民證1 本、國軍退除役官兵俸金支領憑證1 本、印
    章1 枚，並於同年7 月29日在桃園縣內不詳地點，冒用李思
    保名義偽造「委託書」1 紙，於其上偽造「李思保」署押及
    盜用竊得之李思保上開印章，持向不知情之中壢仁美郵局承
    辦業務士行使據以申請變更印鑑，並盜用前揭竊得印章加蓋
    於於該局更換印鑑申請書及更換事項記要卡上，得逞後，於
    次日即同年月30日起，至同年12月26日止，連續盜用上開竊
    得李思保之存摺、印章，書立提款單，向該局行使提領李思
    保之存款共8次，使該局承辦業務士誤信陳廷民為有代理權
    之人，而交付陳廷民新臺幣（下同）各4萬元、5萬5,000元
    、7,000 元、6,000 元、3,000 元、1 萬5,000元、4 萬元
    、3,000 元，共16萬9,000 元，均足以生損害於李思保。嗣
    於同年底經退伍軍人中壢服務處聯絡員蕭聯弟發現有異，始
    向中壢仁美郵局業務士李興弟辦理止付，至86年1 月14日陳
    廷民欲再前往領取李思保86年上半年之退休薪俸時，為李興
    弟報警查獲。因認被告涉犯刑法320 條竊盜罪嫌、第216 條
    、第210 條行使偽造私文書及同法第339 條第1 項詐欺取財
    罪嫌等語。
二、按時效完成者，應諭知免訴之判決，並得不經言詞辯論為之
    ，刑事訴訟法第302 條第2 款、第307 條分別定有明文。又
    按於中華民國94年1 月7 日刑法修正施行前，其追訴權或行
    刑權時效已進行而未完成者，比較修正前後之條文，適用最
    有利於行為人之規定，刑法施行法第8 條之1 定有明文。查
    被告行為後，刑法於94年2 月2 日修正公布，並於95年7 月
    1 日生效施行，其中修正後刑法第80條第1 項規定大幅延長
    追訴權消滅時效期間，較之修正前之規定不利於被告，然修
    正後刑法第80條第1 項規定「追訴權因下列期間內『未起訴
    』而消滅」（即縱已開始偵查，但未起訴前，消滅時效期間
    仍繼續進行），較之修正前刑法規定「第80條第1 項規定追
    訴權因左列期間內『不行使』而消滅」（即若已實施偵查，
    追訴權既無不行使之情形，自不生時效進行之問題），放寬
    追訴權消滅時效進行之事由，此時又以修正後刑法第80條第
    1 項之規定有利被告。然經綜合比較結果仍以修正前刑法第
    80條之規定較有利於行為人，是本件追效權時效自應適用修
    正前刑法第80條之規定，則關於追訴權時效之停止進行及其
    期間、計算，亦應一體適用修正前刑法第83條之規定。
三、經查，依公訴意旨所示，本案被告犯罪行為終了日為86年12
    月26日，故其追訴權時效應自該日起算。次查，被告涉犯刑
    法第320 條、第216 條、第210 條之行使偽造私文書罪及同
    法第339 條第1 項之詐欺取財罪等罪嫌，經檢察官於86年1
    月16日開始偵查，86年4 月30日提起公訴，86年5 月9 日繫
    屬於本院，嗣因被告逃匿，經本院於87年7 月16日發佈通緝
    ，致審判程式不能開始，此有起訴書、本院87年7 月16日發
    佈之87年桃院華刑明緝字第572 號通緝書各1 份在卷可稽，
    並經本院調取本院86年度訴字第686 號刑事案件卷宗核閱無
    誤。又被告所涉犯之上開罪名之最重本刑為5 年以下有期徒
    刑，依修正前刑法第80條第1 項第1 款規定，追訴權時效為
    10年；再依修正前刑法第83條第1 項、第3 項規定，並參照
    司法院29年院字第1963號解釋，本案追訴權之時效期間應加
    計因通緝而停止之2 年6 月期間，共計為12年6 月，是本案
    追訴權時效自被告犯罪行為終了之日即85年12月26日起算為
    12年6 月。惟自86年1 月16日開始偵查，迄87年7 月16日本
    院發佈通緝，依司法院釋字第138 號解釋，此時追訴權既無
    不行使之情形，自不生時效進行之問題，而應加計此部分期
    間（計1 年6 月1 日），再扣除該案起訴至繫屬本院前之1
    日之未行使追訴權期間（計10日），是本件追訴權時效業已
    於99年12月17日完成，揆諸前開規定及說明所示，爰不經言
    詞辯論，逕為諭知免訴之判決。
四、據上論斷，應依刑事訴訟法第302 條第2 款、第307 條，判
    決如主文。
中    華    民    國    99    年    12    月    18    日
                  刑事第二庭  審判長法  官  徐培元
                                    法  官  陳秋君
                                    法  官  陳麗芬
以上正本證明與原本無異。
如不服本判決應於收受判決後10日內向本院提出上訴書狀，並應
敘述具體理由。其未敘述上訴理由者，應於上訴期間屆滿後20日
內向本院補提理由書( 均須按他造當事人之人數附繕本) 「切勿
逕送上級法院」。
                                    書記官  謝雅茹
中    華    民    國    99    年    12    月    18    日

司法院資訊處製作；財團法人民間司法改革基金會備份。
